【裁判字號】    98,簡上,463
【裁判日期】    990407
【裁判案由】    清償債務
【裁判全文】
臺灣臺北地方法院民事判決             98年度簡上字第463號
上  訴  人  技毅工程股份有限公司
法定代理人  甲○○
訴訟代理人  李漢鑫律師
訴訟代理人  蕭美玲律師
被上訴人    宏裕開發股份有限公司
法定代理人  乙○○
訴訟代理人  蕭慶鈴律師
上列當事人間請求清償債務事件，上訴人對於中華民國98年3月4
日本院臺北簡易庭97年度北簡字第9023號第一審判決提起上訴，
本院於99年3月17日言詞辯論終結，判決如下：
    主      文
原判決關於命上訴人給付超過新臺幣壹拾肆萬肆仟玖佰壹拾陸元
，及自民國九十六年十二月十一日起至清償日止，按年息百分之
五計算之利息部分，及該部份假執行之宣告，暨訴訟費用之裁判
均廢棄。
上開廢棄部分，被上訴人在第一審之訴駁回。
第一、二審訴訟費用（除確定部分外）由被上訴人負擔。
    事實及理由
一被上訴人起訴主張：上訴人於民國96年5月起至同年6月底止陸
  續向被上訴人購買貨品數批，貨款共計新臺幣（下同）364,
  494元，被上訴人依約交貨，且交付予上訴人之發票，上訴人
  亦有拿去報稅，詎上訴人於收受貨品後，仍遲未支付貨款，爰
  依買賣法律關係起訴請求等語。並聲明：(一)上訴人應給付被上
  訴人364,494元，及自起訴狀繕本送達翌日即96年12月11日起
  至清償日止，按年息5%計算之利息；(二)願供擔保，請准宣告假
  執行。
二上訴人則以：上訴人雖曾於95年8月至96年4月間向被上訴人按
  月採購管件材料，並陸續按月支付被上訴人自95年11月30 日
  至96年6月30日到期之支票計7張，共計200多萬元以上，後因
  被上訴人屢次延遲交貨，不符上訴人承攬工程趕工進度之需求
  ，故上訴人自96年5月起即改向其他公司採購管件材料，停止
  和被上訴人交易，與被上訴人間並無任何交易，亦即除前述之
  95年8月至96年4月之貨款外（此部分業已全部給付完畢），上
  訴人並無積欠被上訴人任何新生的貨款，被上訴人以莫須有的
  事實（96年5月8日及96年6月25日2張發票）向上訴人請求付款
  ，為無理由。又被上訴人提出送貨單，數量金額合計為144,
  916元，與被上訴人起訴金額差距甚多，尤甚者，上開送貨單
  之總額不足以證明本件起訴請求之貨款金額。又上訴人因會計
  錯誤將被上訴人交付之發票報稅，事後發現錯誤已有寫退貨證
  明單等語，資為抗辯。並聲明：被上訴人之訴駁回；如受不利
  判決，願供擔保，請准宣告免假執行。
三原審為被上訴人勝訴之判決，上訴人不服並提起上訴，聲明為
  ：(一)原判決命上訴人應給付被上訴人逾144,913元，並自民國
  96年12月11日起至清償日止，按年息百分之5計算之利息及其
  假執行部份廢棄。(二)前項廢棄部分，請求判決駁回被上訴人第
  一審之訴及假執行之請求。被上訴人則聲明：駁回上訴。
四上訴人上訴理由除引用原審書狀證據及陳述外，補稱：
  (一)被上訴人提出之貨物收據未載明貨物品名、數量、單價等具
    體資料，且就其中96年5月4日、17日、26日收據，被上訴人
    之出貨明細並無上開3日之出貨紀錄，被上訴人提出之證據
    是否真實，甚為可疑。
  (二)被上訴人交付予上訴人之96年5月8日、96年6月25日發票因
    未檢附出貨單而無法請款，上訴人雖因會計疏失持前開發票
    向稅捐機關申報完畢，嗣已於同年8月辦理進貨退出手續，
    有「營業人銷貨退回進貨退出貨折讓證明單」可證（見本院
    卷第10頁），故上訴人未以前開發票申報扣抵稅額。
  (三)觀諸上訴人提出之96年5月8日發票，其出貨日期竟為尚未發
    生之96年5月18日、19日、21日、22日、23日、24日、25日
    ，被上訴人當時既未交貨如何請款，該發票內容虛偽不實。
  (四)被上訴人主張之364,494元貨款中，僅能提出其中144,916元
    部分之出貨單，其餘219,578元部分無法提出任何訂貨資料
    或送貨紀錄，故其請求並無所據。
五被上訴人除引用原審書狀及陳述外，補稱：雙方已約定出貨之
  貨品不可退貨，有物品禁止退貨聲明書（見原審卷第32頁）可
  證。又被上訴人提出96年4月26日、96年5月4日、17日、18日
  、22日之貨物收據有上訴人公司圓形章及其員工張迪翔之簽名
  ，足證上訴人已收受被上訴人之貨品。上訴人以退貨等說辭拒
  不給付貨款，其主張顯不可採。
六不爭執事項：被上訴人請求之364,494元之貨款中,上訴人就其
  中144,916元部份不爭執。
七得心證之理由：
  被上訴人主張上訴人尚欠被上訴人貨款364,494元等語，上訴
  人則就對超過送貨單所示金額144,916元部分予以否認，並以
  前揭情詞置辯。故本件兩造主要之爭執點在於上訴人是否收受
  其餘219, 578元之貨物，該貨物是否係上訴人工地主任莊朝宗
  所叫的貨？玆分述如下：
  (一)查，被上訴人提出之大榮汽車貨運股份有限公司送貨之貨物
    收據中（見原審卷第27頁至第31頁），出現上訴人之員工張
    迪翔簽名者計有96年4月26日、96年5月4日、96年5月18日、
    及96年5月22日之收據，惟上開收據上並未同時出現上訴人
    公司之圓形章，是證人張迪翔即上訴人前受僱人固到庭證稱
    伊為公司之繪圖員，因為公司不是很多人，如果很忙的話，
    伊也會去收貨，貨物收據上有伊的名字的，都是伊自己簽名
    ，表示伊有收貨等語（見原審卷第174頁、第175頁），亦難
    遽認其係代上訴人收取貨物。另其餘蓋用上訴人圓形章之貨
    物收據，既未據被上訴人舉證證明係由何人所用印，亦難遽
    認係有權之人代上訴人收取貨物。又上開貨物收據僅記載件
    數、重量，並未載明具體貨品之內容，證人張翔迪復證述寄
    到公司的貨伊記不清楚有幾批，伊不記得貨物的內容，只知
    道被上訴人是做管線的，但已經不記得被上訴人給的貨為何
    ，伊不記得裡面的內容等詞（見原審卷第175），亦難認定
    該些貨物係屬上訴人工地主任莊朝宗所叫的貨。從而，上開
    貨物收據自不足據為上訴人不利之認定。
  (二)上訴人抗辯其曾於95年8月至96年4月間向被上訴人按月採購
    管件材料，並陸續按月支付被上訴人自95年11月30日至96年
    6月30日到期之支票計7張，共計200多萬元以上等情，為被
    上訴人所不爭執，應堪信為真實。則上訴人主張其因會計錯
    誤將被上訴人所交付之發票拿去報稅，尚與一般經驗法則無
    違。況再經參酌被上訴人於96年5月8日所開立之發票金額，
    竟涵括被上訴人所提出96年5月18日、96年5月22日之出貨明
    細表所示貨物（見本院卷11至16頁），顯與常情不符，亦難
    遽取。上訴人事後既已開立營業人銷貨退回進貨退出或折讓
    證明單（見本院卷10頁），尤難據此認定被上訴人已交付發
    票所示全數貨物。
  (三)被上訴人身為出貨廠商，自然應提出送貨憑證來證明自己確
    實業已交付數量金額均無誤之貨物，豈可以「找不到其餘送
    貨單」之語來搪塞推託。被上訴人既無法舉證證明其餘219,
    578元部分貨物係上訴人所訂購，且已送貨給上訴人，則其
    依買賣契約法律關係請求上訴人給付該219,578元之貨款及
    其法定遲延利息，自有未合，應予駁回。
八綜上所述，被上訴人本於買賣契約之法律關係，請求上訴人給
  付144,916元，及自96年12月11日起至清償日止，按年息百分
  之5計算之利息，洵屬有據，應予准許，逾此範圍之請求，則
  無理由。原審就上開應予准許部分為上訴人敗訴之判決，並依
  職權為假執行之宣告，並無不合，惟原判決命上訴人給付逾此
  範圍之部分，尚有未洽，上訴意旨指摘原判決此部分不當，求
  予廢棄，為有理由，爰由本院予以廢棄改判如主文第2項所示
  。
九本件事證已臻明確，兩造其餘攻擊防禦方法及所提證據，經
  本院審酌後，認對於判決結果不生影響，爰不一一論列，併
  此敘明。
十據上論結，本件上訴為有理由，依民事訴訟法第436條之1第3
  項、第450條、第78條，判決如主文。
中    華    民    國    99    年     4    月     7    日
                民事第一庭    審判長法  官  許紋華
                                    法  官  林春鈴
                                    法  官  陳文正
以上正本係照原本作成。
本判決不得上訴。
中    華    民    國    99    年     4    月     7    日
                                    書記官  詹雪娥

司法院資訊處製作；財團法人民間司法改革基金會備份。
